臺灣新北地方法院民事簡易判決
111年度簡字第8號
原      告  黃威嘉
            黃宏璋
            凃曉楓
共      同
訴訟代理人  張志全律師
複  代理人  王妤安律師
被      告  賴健哲


訴訟代理人  劉琦富律師
上列當事人間請求侵權行為損害賠償事件，原告提起刑事附帶民
事訴訟（108年度交重附民字第6號），經本院刑事庭裁定移送前
來，原由本院以109年度重訴字第467號審理，嗣依民事訴訟法施
行法第4條之1改行簡易程序，並於民國111年4月27日言詞辯論終
結，判決如下： 
    主  文
被告應給付原告黃威嘉新臺幣壹仟捌佰壹拾玖萬柒仟參佰貳拾玖
元，及自民國一○八年一月二十三日起自清償日止，按週年利率
百分之五計算之利息。
被告應給付原告黃宏璋、凃曉楓各新臺幣參拾陸萬元，及自民國
一○八年一月二十三日起自清償日止，按週年利率百分之五計算
之利息。
原告其餘之訴駁回。
訴訟費用由被告負擔百分之五十六，餘由原告負擔。
本判決第一項得假執行，但被告如以新臺幣壹仟捌佰壹拾玖萬柒
仟參佰貳拾玖元為原告預供擔保後，得免為假執行。
本判決第二項得假執行，但被告如以各新臺幣參拾陸萬元為原告
預供擔保後，得免為假執行。
原告其餘假執行之聲請駁回。
    事實及理由
壹、程序方面：
一、按訴狀送達後，原告不得將原訴變更或追加他訴，但擴張或
    減縮應受判決事項之聲明者，不在此限，民事訴訟法第255
    條第1項第3款定有明文。本件原告起訴時聲明㈠為：被告應
    給付原告黃威嘉新臺幣(下同)36,333,816元，及自起訴狀繕
    本送達翌日起至清償日止，按週年利率5%計算之利息。嗣原
    告於民國111年4月11日具狀將聲明㈠變更為：被告應給付原
    告黃威嘉34,580,923元，及自刑事附帶民事起訴狀繕本送達
    翌日起至清償日止，按週年利率5%計算之利息(見簡字卷第3
    3頁)，核屬於減縮應受判決事項之聲明，與上開規定相符，
    應予准許。
二、按110年1月20日修正公布，並自同年月22日生效施行之民事
    訴訟法第427條第2項第11款規定，本於道路交通事故有所請
    求而涉訟者，不問其標的金額或價額一律適用簡易程序。次
    按修正之民事訴訟法簡易訴訟程序，依本施行法第12條第10
    項公告施行後，於修正前已繫屬之事件，其法院管轄權及審
    理程序依下列之規定：一、未經終局裁判者，適用修正後之
    規定。二、曾經終局裁判者，適用修正前之規定，民事訴訟
    法施行法第4條之1定有明文。查原告係因道路交通事故受有
    損害而請求被告賠償，則依上開說明，雖本件於上開法條修
    正前已繫屬於本院，惟於法條修正後尚未經本院終局裁判，
    是本件自應適用修正後之民事訴訟法第427條第2項第11款規
    定，由本院改依簡易訴訟程序而為裁判（原本院109年重訴
    字第467號案件），先予敘明。
貳、實體方面：
一、原告主張：
  ㈠原告黃威嘉部分：
　　被告於106年7月23日上午10時18分時許，駕駛車牌號碼000-
    0000號自用小客車(下稱A車)，自新北市三重區光復路一段6
    8巷往頭前路方向路邊起駛，欲自該處左轉跨越分向線駛入
    對向光復路一段68巷24弄內，本應注意汽車行駛時，駕駛人
    應注意車前狀況，並隨時採取必要之安全措施，及汽車行駛
    至交岔路口時，轉彎車應禮讓直行車先行，而依當時天候晴
    、日間自然光線、道路鋪裝柏油、路面乾燥、無缺陷、無障
    礙物、視距良好等情，並無不能注意之情事，竟疏未注意於
    此，自路邊起駛後，貿然左轉彎跨越分向線行駛，適原告黃
    威嘉騎乘車牌號碼000-0000號普通重型機車(下稱B車)，沿
    新北市三重區光復路一段68巷向光復路一段方向直行行駛，
    行經上開交岔路口，因被告駕駛A車貿然跨越分向線行駛致
    煞車不及，其所騎乘B車龍頭與被告A車右前車門發生碰撞，
    原告黃威嘉當場人車倒地不起(下稱系爭車禍)，並受有頸椎
    骨折併脊髓損傷之傷害，經手術後仍因第六節頸椎脊髓損傷
    、多處損傷，致四肢肢體癱瘓(下稱系爭傷害)，並受有車損
    86,900元，已支出醫療費、生活上必要費用1,202,452元，
    預計支出之生活上必要費用為1,519,808元，預計支出之看
    護費21,929,856元，勞動力減損7,341,907元之損害，並請
    求精神慰撫金2,500,000元，爰依民法第184條、第191條之2
    、第193條及第195條第1項，提起本件訴訟等語。
  ㈡原告黃宏璋、凃曉楓部分：
　　原告黃宏璋、凃曉楓分別為原告黃威嘉之父母，原告黃威嘉
    遭被告不法侵害人之身體，情節重大，原告黃宏璋、凃曉楓
    基於父母關係之身分法益亦受侵害，爰依民法第195條第3項
    準用同條第1項規定，請求非財產上損害賠償各1,000,000元
    等語。
  ㈢聲明：　
　⒈被告應給付原告黃威嘉34,580,923元，及自起訴狀繕本送達
    翌日起至清償日止，按週年利率5%計算之利息。
  ⒉被告應給付原告黃宏璋、凃曉楓各1,000,000元，及自起訴
    狀繕本送達翌日起至清償日止，按週年利率5%計算之利息。
　⒊原告願供擔保，請准宣告假執行
二、被告則以：
　㈠原告黃威嘉受有四肢癱瘓損害之發生或擴大部分，經榮總醫
    院回函，原告頸椎之病變係因高速撞擊所致，如原告以正常
    速限行駛，正常反應加煞車距離為30.45公尺，本案一定煞
    的住而不會發生碰撞。縱有反應不及之情事，於煞車後，也
    不會發生「高速撞擊」之事故。原告以超過限速30公里的81
    .64公里行駛於該路段，確為頸椎病變之主因，故原告應負7
    0％之過失等語。
　㈡車損部分應將折舊因素考慮在內、預計支出之生活必要費用
    中使用看護墊、成人尿褲、導管、手套等，更換次數及使用
    片數，應參酌衛材使用指引，且原告就看護費及預計支出之
    生活上必要支出的起算日期係以107年8月2日起算，但因原
    告就已支出醫療費、生活上必要支出部分係計算至107年12
    月8日，此部請求業已重複。
　㈡看護費用部分，依榮總醫院回函表示，原告終身需要全日看
    護一名，因原告已聘請外籍看護，故看護費用部分應以每月
    25,250元為計算基礎，超出部份應無理由。
　㈢針灸及中藥對於原告所陳稱之縮短復原時間、脊髓神經細胞
    再生、改善脊髓損傷部分，難認醫療必要措施，縱有些許效
    果，亦可前往健保特約診所進行，無需特別自費辦理，此部
    分請求難認有理。
　㈣精神慰撫金部分，依相類之四肢癱瘓案件之慰撫金約在100萬
    元至120萬元間，故本件原告黃威嘉之精神慰撫金應以1,100
    ,000元較為妥適，至於原告黃宏璋、涂曉楓部分之非財產損
    害賠償部分，應以每人各100,000元較為妥適。
　㈤並聲明：原告之訴駁回。如受不利之判決，願供擔保，請准
    宣告免假執行。
三、本院之判斷：
　㈠原告得請求被告就系爭車禍負賠償責任：
　⒈按因故意或過失，不法侵害他人之權利者，負損害賠償責任
    ；汽車、機車或其他非依軌道行駛之動力車輛，在使用中加
    損害於他人者，駕駛人應賠償因此所生之損害。但於防止損
    害之發生，已盡相當之注意者，不在此限，民法第184條、
    第191條之2分別定有明文。次按汽車行駛時，駕駛人應注意
    車前狀況及兩車並行之間隔，並隨時採取必要之安全措施，
    不得在道路上蛇行，或以其他危險方式駕車；汽車行駛至交
    岔路口，其行進、轉彎，應依下列規定：七、轉彎車應讓直
    行車先行。道路交通安全規則第94條第3項、第102條第1項
    第7款亦分別定有明文。
　⒉經查，被告於前揭時地，A車原臨停於車道右側，欲自該處左
    轉跨越分向線駛入對向光復路一段68巷24弄內，本應注意汽
    車行駛時，駕駛人應注意車前狀況，並隨時採取必要之安全
    措施，及汽車行駛至交岔路口時，轉彎車應禮讓直行車先行
    ，而依當時天候晴、日間自然光線、道路鋪裝柏油、路面乾
    燥、無缺陷、無障礙物、視距良好等情，並無不能注意之情
    事，竟疏未注意於此，自路邊起駛後，貿然左轉進入交岔路
    口、跨越分向限制線行駛，致發生系爭車禍，原告因而受有
    系爭傷害等情，有道路交通事故現場圖、道路交通事故調查
    報告表㈠、㈡、交通事故談話查訪紀錄表、現場及車損照片24
    張、現場及車損照片26張、林口長庚紀念醫院診斷證明書、
    衛生福利部樂生療養院診斷證明書、振興醫院診斷證明書、
    台北榮民總醫院診斷證明書(見109年度重司調字第181號卷〈
    下稱調字卷〉第27頁至第46頁、108年度交重附民字第6號卷〈
    下稱附民卷〉第35頁至第79頁)在卷可稽，再參以系爭事故經
    送國立澎湖科技大學為鑑定，鑑定結果認定：被告駕駛A車
    於無號誌路口，向左轉進，未注意前方直行來車，為肇事主
    因等情，此有國立澎湖科技大學107年10月11日交通事故案
    鑑定意見書(見本院109年度重訴字第467號卷〈下稱重訴字卷
    〉㈠第539頁至第552頁)在卷可參，且被告因系爭車禍，經本
    院以過失傷害致人重傷罪，判處有期徒刑5 月，如易科罰金
    ，以1,000元折算1 日在案，為被告不爭執（見重訴字卷㈠第
    288 頁），並有系爭刑案電子卷宗、本院109 年度交易字第
    113 號刑事判決等（見調字卷第13頁至第22頁）在卷足認，
    堪信為真。原告依上開規定請求被告對其負侵權行為損害賠
    償之責，即屬有據。
　㈡按不法侵害他人身體或健康者，對被害人因此減少或喪失之
    勞動能力或增加生活上之需要時，應負損害賠償責任；不法
    侵害他人之身體、健康、名譽、自由、信用、隱私、貞操、
    或不法侵害其他人格法益而情節重大者，被害人雖非財產上
    之損害，亦得請求賠償相當之金額；前二項規定，於不法侵
    害他人基於父、母、子、女或配偶關係之身分法益而情節重
    大者，準用之。民法第193條第1項、第195條第1項、第3項
    分別定有明文。茲就原告各項請求金額得否准許，分述如下
    ：
　⒈車損部分65,175元：
　　按不法毀損他人之物者，被害人得請求賠償其物因毀損所減
    少之價額，民法第196條定有明文。又依民法第196條請求賠
    償物被毀損所減少之價額，固得以修復費用為估定之標準，
    但以必要者為限（如修理材料以新品換舊品，應予折舊）。
    原告主張車損維修費用86,900元，有維修估價單(見附民卷
    第125頁)在卷可憑，惟依上開說明，維修零件係以新品換舊
    品，更新零件之折舊價差顯非必要，應予扣除。是本院依行
    政院所頒固定資產耐用年數表及固定資產折舊率表，機械腳
    踏車之耐用年數為3年，依平均法計算其折舊結果（即以固
    定資產成本減除殘價後之餘額，按固定資產耐用年數表規定
    之耐用年數平均分攤，計算折舊額），每年折舊率為3分之1
    。查B車自出廠日105年7月（見重訴字卷㈠第579頁），迄本
    件車禍發生時即106年7月23日，已使用1年，則零件扣除折
    舊後之修復費用估定為65,175元【計算式：86,900÷(3+1)≒2
    1,725；86,900－21,725＝65,175】。準此，原告得請求被告
    賠償之車損費用為65,175元，逾此部分之請求予以駁回。
　⒉已支出之醫療費、生活上必要費用1,186,732元：
  ⑴原告主張自系爭車禍發生起至107年12月8日止，已支出之醫
    療費用、看護費用、醫材及救護車資等費用共1,202,452元
    ，業據原告提出醫療費用單據、門診掛號單、購買醫療器材
    之發票、銷貨單、收據、看護證明、看護費收據、救護車收
    據(見重訴字卷第33頁至第279頁)為證，核均屬於增加生活
    上之需要，原告之請求自屬有據。
  ⑵惟自107年8月2日起至107年12月8日止，此部分期間之看護墊
    、成人尿布、導尿管及手套等支出，已包含在後述預計支出
    生活上必要費用項目中，原告此部分之請求核屬重複計算，
    且該段時間購買替換物品未必於該段時間內立即使用完畢，
    故計算上應予以扣除。是以，原告於107年8月13日、10月31
    日、12月4日、12月8日各分別購入看護墊1箱(1,180元)、看
    護墊1箱(1,100元)、全功能尿褲3分之1箱(360元)、導尿管
    及抽痰手套(共11,700元)、全功能尿褲1箱(1,080元)、替換
    式尿片4分之1箱(300元)，雖有相關發票及收據在卷可憑(見
    重訴字卷㈠第277頁、第279頁)，此部分費用仍應予扣除，因
    此原告得請求被告給付已支出之費用為1,186,732元(計算式
    ：1,202,452-1,180-1,000-000-00,700-1,080-300=1,186,7
    32)，逾此部分之請求予以駁回。
　⑶至於被告雖抗辯中醫、針灸部分非醫療必要措施等語，然依
    臺北榮民總醫院111年1月20日北總神字第1110000175號函(
    下稱榮總醫院回函)第5、6點：「五、目前所能施予之手術
    治療均已完成，神經功能無法再進步，亦無法回復活動能力
    。病人終身勞動能力減損，終身須全日看護一名。六、針灸
    及中醫可能對疼痛及肌肉痙攣有些許效果」(見重訴字卷㈡第
    42頁)，互核原告提出中西結合神經醫學雜誌第11卷第1期、
    中華針灸醫學會雜誌第12卷第4期(見重訴字卷㈠第367頁至第
    427頁)中指出中醫根據「神經再生」理論，中藥對於神經之
    再生誘導及加速修復有所幫助，又針刺在脊髓損傷恢復期療
    效已得到肯定，實驗也證實可減輕繼發性損傷，促進髓內下
    行神經纖維再生，抑制細胞凋亡，從而促進脊髓功能恢復，
    在治療外傷性脊髓損傷併四肢癱瘓之情形，早期結合針灸與
    復健可縮短復原時間，足見原告因受系爭傷害手術治療完成
    後仍四肢癱瘓、無法復原，進而轉向中醫尋求治療，且自榮
    總醫院函覆內容亦可見中醫應具有一定效果，中醫及針灸並
    非無必要性，因此原告所支出之中醫醫療費仍屬增加生活上
    之需要，被告所辯應無理由。
　⒊預計支出之生活上必要費用1,519,808元：
　　原告請求被告給付自原告黃威嘉年滿20歲，即自107年8月2
    日起算，每月3分之1箱看護墊(每箱1,180元)、1.5箱成人尿
    褲(每箱1,080元)及210組導尿管及手套(約2,835元)，每年
    因此額外支出58,180元(計算式：1,180×4+1,080×1.5×12個
    月+2,835元×12個月=58,180)等語，查榮總醫院回函第8點：
    「(問：依黃威嘉先生之病症，其需使用看護墊、成人尿褲
    、導尿管及手套之期間為何？依照一般照護水準，其每月需
    更換之次數及使用片數為何？)這些衛材須使用一生，各按
    情況更換。」等語(見重訴字卷㈡第42頁)，可見原告黃威嘉
    確因系爭車禍而有一生支出上述生活上費用之必要。因此原
    告請求被告給付自原告黃威嘉年滿20歲、即107年8月2日起
    算，每月3分之1箱看護墊(每箱1,180元)、1.5箱成人尿褲(
    每箱1,080元)及210組導尿管及手套(約2,835元)，每年因此
    額外支出58,180元(計算式：1,180×4+1,080×1.5×12個月+2,
    835元×12個月=58,180)，又以內政部最新106年度全國簡易
    生命表之新北市簡易生命表計算，原告黃威嘉之平均餘命尚
    有61.76年，又榮總回函表示癱瘓者之餘命為一般人之85％，
    按此比例計算後，原告黃威嘉之餘命約為52年6月(計算式：
    61.76×85％＝52.496)，依霍夫曼式計算法扣除中間利息（首
    期給付不扣除中間利息）核計其金額為1,519,808元【計算
    式：58,180×25.00000000+(58,180×0.5)×(26.00000000-00.
    00000000)=1,519,808.0000000000。其中25.00000000為年
    別單利5%第52年霍夫曼累計係數，26.00000000為年別單利5
    %第53年霍夫曼累計係數，0.5為未滿一年部分折算年數之比
    例(6/12+0/365=0.5)。採四捨五入，元以下進位】。
　⒋預計支出之看護費用21,929,856元：
　　按親屬間之看護，縱因出於親情而未支付該費用，然其所付
    出之勞力，顯非不能以金錢為評價，此種基於身分關係之恩
    惠，自不能加惠於加害人，而應比照一般看護情形，認被害
    人受有相當看護費之損害，命加害人賠償，始符民法第193
    條第1項所定「增加生活上需要」之意旨（最高法院89年度
    台上字第1749號判決意旨參照)。查榮總醫院回函第4、5點
    載明：原告黃威嘉四肢癱瘓，終身需全日看護一名等語。本
    院審酌原告黃威嘉所受系爭傷害之狀況，確實24小時均需有
    人看護，僅一名外籍看護勢必無法負荷，仍需配合親屬看護
    ，又原告請求每日2,300元之看護費並未逾越市場行情。準
    此，原告請求被告給付自原告黃威嘉年滿20歲、即107年8月
    2日起算每日2,300元之預計支出之看護費，每年預計支付83
    9,500元，以內政部最新106年度全國簡易生命表之新北市簡
    易生命表計算，原告黃威嘉之平均餘命尚有61.76年，又榮
    總醫院回函表示癱瘓者之餘命為一般人之85％，按此比例計
    算後，原告黃威嘉之餘命約為52年6月(計算式：61.76×85％＝
    52.496)，依霍夫曼式計算法扣除中間利息（首期給付不扣
    除中間利息）核計其金額為21,929,856元【計算式：839,50
    0×25.00000000+(839,500×0.5)×(26.00000000-00.00000000
    )=21,929,856.41308。其中25.00000000為年別單利5%第52
    年霍夫曼累計係數，26.00000000為年別單利5%第53年霍夫
    曼累計係數，0.5為未滿一年部分折算年數之比例(6/12+0/3
    65=0.5)。採四捨五入，元以下進位】。
  ⒌勞動力減損部分7,243,977元：
　  原告黃威嘉因系爭事故頸椎脊髓四肢癱瘓，大小便失禁，終
    身無工作能力，為維持生命必要之日常生活活動需他人扶助
    ，有臺北榮民總醫院診斷證明書在卷可查（見重訴字卷㈠第5
    19頁）查榮總醫院回函第5點載明：病人終身勞動能力減損
    等語。是原告請求勞動力減損之損害賠償，即屬有據。原告
    黃威嘉於系爭車禍發生時為19歲，計算至法定退休年齡65歲
    止，應有46年之勞動能力減損，依法定最低工資25,250元為
    計算標準，依霍夫曼式計算法扣除中間利息，原告得一次請
    求之勞動力減損賠償金額為7,243,977元。依霍夫曼式計算
    法扣除中間利息（首期給付不扣除中間利息）核計其金額為
    7,243,977元【計算式：25,250×286.00000000=7,243,977.3
    63655。其中286.00000000為月別單利(5/12)%第552月霍夫
    曼累計係數。採四捨五入，元以下進位】。
　⒍精神慰撫金：
　⑴查原告黃威嘉因被告之過失行為受有系爭傷害，經所有能施
    予之手術治療均已完成後，神經功能仍無法再進步、大小便
    失禁、四肢癱瘓、終身日常生活無法自理而需全日專人照護
    ，衡情其身體及精神上均受有相當之痛苦，原告黃威嘉依民
    法第195條第1項請求慰撫金，自屬有據。　
　⑵查原告黃宏璋、凃曉楓分別為原告黃威嘉之父母，將原告黃
    威嘉提拔長大，惟因系爭車禍致其受到系爭傷害，必須持續
    終生照顧，其等本於父母子女之身分關係所得享有之親情、
    倫理、情感、相互扶持等非財產上利益，遭受嚴重損害，自
    屬情節重大，衡情應受有相當之精神痛苦，是原告黃宏璋、
    凃曉楓依民法第195條第3項準用同條第1項之規定請求慰撫
    金，亦屬有據。
　⑶按慰藉金之賠償須以人格權遭遇侵害，使精神上受有痛苦為
    必要，其核給之標準固與財產上損害之計算不同，然非不可
    斟酌雙方身分資力與加害程度，及其他各種情形核定相當之
    數額(最高法院51年台上字第223號判決先例參照)。本院審
    酌原告因系爭車禍事故致傷所受之精神上痛苦，兩造之所得
    及經濟能力（見限閱卷之電子稅務閘門財產所得調件明細表
    ）等一切情狀，認原告黃威嘉請求精神慰撫金，以在1,500,
    000元內之範圍為適當；原告黃宏璋、凃曉楓請求精神慰撫
    金各600,000元之範圍內為適當，逾此範圍部分，予以駁回
    。
　㈢原告應負擔40%之與有過失：
  ⒈按損害之發生或擴大，被害人與有過失者，法院得減輕賠償
    金額，或免除之，民法第217條第1項定有明文。次按間接被
    害人得請求賠償之請求權，自理論言，雖係固有之權利，然
    其權利係基於侵權行為之規定而發生，自不能不負擔直接被
    害人之過失，倘直接被害人於損害之發生或擴大與有過失時
    ，依公平之原則，亦應有民法第217條過失相抵規定之適用(
    最高法院73年台再第182號判決參照)。另按行車速度，依速
    限標誌或標線之規定，無速限標誌或標線者，應依下列規定
    ：一、行車時速不得超過50公里。但在設有快慢車道分隔線
    之慢車道，時速不得超過40公里，未劃設車道線、行車分向
    線或分向限制線之道路，時速不得超過30公里；二、行經無
    號誌之交岔路口，均應減速慢行，作隨時停車之準備，道路
    交通安全規則第93條第1項第1款、第2款定有明文。
　⒉系爭車禍經送國立澎湖科技大學進行交通事故案鑑定，其鑑
    定意見書內容略以：「機車(即B車)於第151張畫面，即約8.
    38秒抵達藍色招牌(剉冰處)，於第161張畫面，即約8.94秒
    抵達事故地點前『慢』標字，其時間差約為0.56秒，行駛距離
    約為12.7公尺，可推估機車之行車速度約為81.64公里/小時
    。再者，由現場遺留之機車煞車痕長約9.8公尺(現場煞車痕
    因撞擊而中斷)，採路面摩擦係數為0.75，可推估機車煞車
    前的車速至少有43.2公里/小時。該路段速限每小時50公里
    ，顯示機車有明顯超速的現象。......黃威嘉高速騎乘機車
    行經無號誌化的路口，緊急煞車反應不及，是為肇事次因。
    」等語，此有國立澎湖科技大學107年10月11日交通事故案
    鑑定意見書(見重訴字卷㈠第539至552頁)在卷可參。
  ⒊查原告黃威嘉騎乘B車沿新北市三重區光復路一段68巷向光復
    路一段方向直行行駛，行經上開交岔路口，本應注意該道路
    如無速限標誌或標線，行車速度即不得超過50公里，且行經
    無號誌之交岔路口，應減速慢行，作隨時停車之準備，且系
    爭車禍發生時並無不能注意之情事，惟原告黃威嘉違反上開
    注意義務，以時速約81公里之車速行駛於上揭道路，且將駛
    入無號誌交岔路口，亦無減速慢行、做隨時停車之準備，原
    告黃威嘉見被告駕駛A車左轉跨越分向限制線時，緊急煞車
    不及，致發生系爭車禍等情，有道路交通事故現場圖（見調
    字卷第27頁）、上揭鑑定意見書在卷可證，堪以採信，足徵
    本件損害之發生及擴大，原告黃威嘉與有過失。又原告黃宏
    璋、凃曉楓既為系爭車禍之間接被害人，依前揭說明，亦應
    有民法第217條過失相抵規定之適用。至被告聲請就本件事
    故再送鑑定，然本件事故已經國立澎湖科技大學鑑定，且據
    並本院認定如前，無再行鑑定之必要。
  ⒋本院審酌系爭車禍係肇因於被告未注意前方狀況、轉彎車未
    禮讓直行車而貿然左轉跨越分向限制線，然原告亦有超速行
    駛、駛入交岔路口未減速慢行之過失，認系爭車禍被告應負
    60%、原告黃威嘉應負40%之過失責任。
  ㈣綜上，原告黃威嘉得請求之金額合計為33,445,548元(計算式
    ：65,175+1,519,808+21,929,856+1,186,732+7,243,977+1,
    500,000=33,445,548)，再依過失比例計算後，被告對原告
    黃威嘉應賠償之金額為20,067,329元(計算式：33,445,548x
    0.6=20,067,329)；又被告對原告黃宏璋、凃曉楓各應賠償
    之金額，依過失比例計算後為360,000元(計算式：600,000x
    0.6=360,000)。
　㈤復按保險人於被保險汽車發生汽車交通事故時，依本法規定
    對請求權人負保險給付之責；保險人依本法規定所為之保險
    給付，視為被保險人損害賠償金額之一部分；被保險人受賠
    償請求時，得扣除之，強制汽車責任保險法第25條第1項、
    第32條分別定有明文。查原告黃威嘉於系爭車禍發生後已向
    國泰世紀產物保險股份有限公司領取強制汽車責任保險之保
    險金共1,870,000元（計算式：181,014+18,986+1,670,000=
    1,870,000），此有國泰世紀產物保險股份有限公司函文附
    卷可稽（見重訴卷㈠第581頁），堪信為實在，自應於原告黃
    威嘉請求之金額中扣除，故扣除此部分款項後，原告黃威嘉
    尚得請求被告賠償18,197,329元（計算式：20,067,329-1,8
    70,000=18,197,329）。
四、末按給付無確定期限者，債務人於債權人得請求給付時，經
    其催告而未為給付，自受催告起，負遲延責任，其經債權人
    起訴而送達訴狀，或依督促程序送達支付命令，或為其他相
    類之行為者，與催告有同一之效力；遲延之債務，以支付金
    錢為標的者，債權人得請求依法定利率計算之遲延利息；應
    付利息之債務，其利率未經約定，亦無法律可據者，週年利
    率為百分之5，民法第229條第2項、第233條第1項前段、第2
    03條分別定有明文。本件原告對被告之侵權行為損害賠償請
    求權，其給付無確定期限，查原告起訴請求之刑事附帶民事
    訴訟狀係於108年1月22日送達被告，有送達回證(見附民卷
    第133頁)在卷可稽，已生催告之效力，依上開規定，被告應
    負遲延責任。是原告請求自起訴狀繕本送達翌日即108年1月
    23日起至清償日止，按週年利率5%計算之利息，亦屬有據。
五、綜上所述，原告請求被告給付原告黃威嘉18,197,329元，及
    自108年1月23日起至清償日止，按週年利率5%計算之利息；
    給付原告黃宏璋、凃曉楓各360,000元，及自108年1月23日
    起至清償日止，按週年利率5%計算之利息，為有理由，應予
    准許。逾此範圍之請求，為無理由，則予駁回。
六、又本件係依民事訴訟法第427條第2項適用簡易程序所為被告
    敗訴之判決，依民事訴訟法第389條第1項第3款規定，法院
    應依職權宣告假執行。是兩造雖均陳明願供擔保聲請宣告假
    執行或免為假執行，就原告勝訴及聲請部分，僅在促使法院
    依職權發動假執行宣告，而被告聲請供擔保免為假執行部分
    ，核與法律規定相符，乃酌定相當擔保金額准許之。至原告
    敗訴部分既經駁回，其假執行之聲請即失所附麗，應併予駁
    回。
七、本件事證已臻明確，兩造其餘攻擊防禦方法及所提證據，經
    審酌後，認不足以影響本判決之結果，爰不逐一論述，附此
    敘明。
八、訴訟費用負擔之依據：民事訴訟法第79條。
中　　華　　民　　國　　111 　年　　5 　　月　　31　　日
                民事第六庭    法　官　宋家瑋
以上正本係照原本作成
如對本判決上訴，須於判決送達後20日內向本院提出上訴狀。如
委任律師提起上訴者，應一併繳納上訴審裁判費。
中　　華　　民　　國　　111 　年　　5 　　月　　31　　日
                              書記官　張韶安